【裁判字號】    99,抗,598
【裁判日期】    990520
【裁判案由】    假扣押
【裁判全文】
臺灣高等法院民事裁定                   99年度抗字第598號
抗  告  人  傑和機電工程股份有限公司
法定代理人  甲○○
上列抗告人因與相對人匯豐科技股份有限公司間假扣押事件，對
於中華民國99年3月11日臺灣臺北地方法院99年度裁全字第767號
裁定提起抗告，本院裁定如下：
    主  文
抗告駁回。
抗告訴訟費用由抗告人負擔。
    理  由
一、本件相對人匯豐科技股份有限公司主張：兩造前於民國96年
    10月間簽立工程協議書，約定由伊以新台幣（下同）946萬
    6639元之價額承包抗告人對於案外人台南市政府喜樹抽水站
    新建工程中之儀控工程部分（下稱系爭工程），伊另依約提
    出金額分別為22萬6666元之永豐商業銀行深坑分行定期存款
    單4紙予抗告人，作為系爭工程之履約保證金，並自98年1月
    起進行系爭工程。詎系爭工程於98年10月21日實際完工，且
    於同年12月8日舉行竣工典禮後，抗告人拒不給付工程款及
    返還前揭定期存款單，經伊屢次催請，均不予置理，迄今已
    逾半年，頃聞抗告人將其業務及營業設備轉至大陸地區之尚
    亞機電設備（上海）有限公司（下稱尚亞公司），另抗告人
    雖曾投標工程，然並未得標，並無工程款債權可供強制執行
    ，再抗告人目前財產總額僅300餘萬元，實不足以支付伊於
    本件假扣押債權額，恐日後對於抗告人有不能強制執行或甚
    難執行之虞，伊已釋明本件假扣押之請求及原因，並陳明願
    供擔保以補釋明之不足，爰依民事訴訟法第522條及第526條
    之規定，請求准予提供現金為擔保，就抗告人之財產於959
    萬1539元之範圍內而為假扣押等語，提出台南市政府新聞稿
    、工程決標公告、系爭工程協議書、單價分析表、定期存款
    單4紙影本、系爭工程計價函文、台北181支郵局98年8月5日
    第230號存證信函、8月18日第243號存證信函、系爭工程執
    行情形內容及新聞稿、抗告人網站公司簡介、臺灣臺中地方
    法院民事執行處99年4月13日中院彥民執99司執全助秋字第
    66號通知、民事執行事件聲明異議狀2份、抗告人財產歸屬
    資料清單及97年度各類所得資料清單等件，以為釋明（分別
    見原法院卷，12至73頁、本院卷，43至48頁）。
二、抗告意旨則以：相對人雖提出系爭工程協議書釋明本件假扣
    押之請求，惟未說明系爭工程是否確已依約完成，自非已就
    本件假扣押之請求為相當之釋明。又相對人所提各項資料並
    無提及伊有將公司業務、設備改至大陸地區經營之情，且相
    對人就尚亞公司為伊在大陸地區分公司之事實，早於系爭工
    程協議書簽立當時已明知，再伊於97至99年度1至4月份間營
    業額確有逐年增長之勢，相對人就伊有何浪費財產、增加負
    擔或將財產為不利益處分，至達於無資力狀態之不能強制執
    行，或有將移往遠方或逃匿等甚難執行之虞等情，提出可使
    法院信其主張為真實之證據，難認已釋明本件假扣押之原因
    等語。
三、按債權人就金錢請求或得易為金錢請求之請求，欲保全強制
    執行者，得聲請假扣押，債權人就請求及假扣押之原因，應
    釋明之，該釋明如有不足，而債權人陳明願供擔保或法院認
    為適當者，法院得定相當之擔保，命供擔保後為假扣押，此
    觀民事訴訟法第522條第1項、第523條第1項及第526條第1項
    、第2項之規定即明。所謂釋明，乃當事人提出證據，使法
    院產生較薄弱之心證，相信其主張之事實大致可信之行為。
    查本件相對人主張伊對於抗告人存有系爭工程款及履約保證
    金債權，迄今未獲抗告人給付，業據相對人提出系爭工程協
    議書、定期存款單及請求計價等函文，已就本件假扣押之請
    求有所釋明。再相對人提出存證信函、臺灣臺中地方法院民
    事執行處通知、聲明異議狀、抗告人財產歸屬資料清單及97
    年度各類所得資料清單等件，可認相對人主張抗告人將其業
    務及營業設備轉至位於大陸地區之尚亞公司，目前財產總額
    僅300餘萬元，恐不足以支付系爭工程款及履約保證金債權
    等事實，大致可信，依前揭說明，相對人亦就本件假扣押之
    請求及原因，有所釋明，雖其釋明尚有不足，但相對人已陳
    明願供擔保以補釋明之不足，則原裁定准許相對人為抗告人
    供擔保後，就抗告人之財產而為假扣押，自無不合。抗告意
    旨指摘原裁定不當，聲明廢棄，為無理由，應駁回其抗告。
    至於抗告人另主張相對人於系爭工程施作期間均有工程進度
    嚴重落後及未善盡承攬人義務之情形，經伊催告相對人改善
    瑕疵，均置若罔聞，伊僅得拆除瑕疵設備並終止契約，再主
    動要求與相對人進行工程結算，此均為相對人所明知等語，
    核為抗告人就相對人請求清償系爭工程款及履約保證金等債
    權之本案抗辯，非本院於本件假扣押保全程序中所得審究，
    併予敘明。
四、據上論結，本件抗告為無理由。爰裁定如主文。
中    華    民    國     99    年    5    月    20    日
                     民事第七庭
                         審判長法  官   鄭三源
                               法  官   邱  琦
                               法  官   呂太郎
正本係照原本作成。
本裁定除以適用法規顯有錯誤為理由外，不得再抗告。如提起再
抗告，應於收受後10日內委任律師為代理人向本院提出再抗告狀
。並繳納再抗告費新台幣一千元。
中    華    民    國    99    年    5     月    21    日
                               書記官   黃千鶴

司法院資訊處製作；財團法人民間司法改革基金會備份。
